臺灣高等法院民事裁定　　　　　　　　　96年度抗字第1179號
抗　告　人　康證資產管理股份有限公司
法定代理人　甲○○
代　理　人　盧柏岑律師
抗告人因與相對人山意風險控管股份有限公司、山意建設股份有
限公司、村野建設股份有限公司、山意資融投資股份有限公司、
黃氏建設股份有限公司間損害賠償假處分事件，對於中華民國96
年6月8日臺灣臺北地方法院96年度裁全字第6995號所為裁定提起
抗告，本院裁定如下：
    主      文
抗告駁回。
抗告費用由抗告人負擔。
    理      由
一、本件聲請及抗告意旨略以：相對人山意風險控管股份有限公
    司 (下稱山意風險)之法定代理人乙○○原為案外人康和建
    設股份有限公司 (下稱康和建設)之職員，於康和建設發生
    財務危機後，經抗告人聘請其擔任伊公司執行長、營運長及
    專案執行副總經理，並簽有員工任職切結書，承諾於任職期
    間內未經伊公司同意不得任職、經營、參與或投資與伊公司
    類似之事業或兼任其他營利事業之有關職務。惟乙○○於任
    職期間，受伊公司委任專案負責辦理伊公司向第三人慈光寺
    購買坐落台北市○○區○○段2小段179-2地號及237地號土
    地之任務，竟違背職務向伊誆稱慈光寺為寺廟組織，除非經
    信徒大會同意，否則無法將土地出售予第三人，致使伊公司
    僅得以關係企業萬芳開發股份有限公司 (下稱萬芳開發) 名
    義與慈光寺住持黃永寶簽訂委建契約書及協議書，由慈光寺
    提供其所有台北市○○區○○段2小段l79-2地號所有權應有
    部分24000分之2864(面積684.85平方公尺)及同地段237地號
    土地所有權全部 (面積14平方公尺) ，委託萬芳開發興建房
    屋，並約定所有建築設計規劃由萬芳開發負責，慈光寺不得
    向金融機構辦理抵押設定。詎料乙○○竟又利用慈光寺住持
    黃永寶臥病在床時，以其個人名義與慈光寺代理人黃聖峰簽
    訂不動產買賣契約，購買慈光寺所有上開179-2地號土地、
    應有部分24000分之80(面積19.13平方公尺)及同地段237地
    號土地所有權全部 (面積14平方公尺)，而將上開不動產指
    定登記予其為負責人之相對人山意風險，並將上開179-2地
    號土地應有部分24000之64分別辦理所有權移轉登記予亦以
    其為負責人之相對人山意建設股份有限公司 (下稱山意建設
    )、村野建設股份有限公司 (下稱村野建設)、山意資融投資
    股份有限公司 (下稱山意資融)、黃氏建設股份有限公司(下
    稱黃氏建設)各應有部分24000分之16，且由上開四家公司提
    供其等名義之土地共同設定本金最高限額抵押權新台幣 (下
    同)4 億元之第l順位抵押權予第三人遠雄人壽保險事業股份
    有限公司。乙○○上開行為業已構成背信及偽造文書罪嫌，
    而乙○○與慈光寺間之上開買賣契約亦因未完成法令規定之
    處分程序而屬無效；乙○○為負責人之山意風險與其餘四家
    公司成立之買賣契約明顯為通謀虛偽意思表示所成立者，自
    非實在，抗告人除將依法追究乙○○個人刑責外，並將提起
    訴訟請求撤銷乙○○與慈光寺間之上開買賣契約，及其為負
    責人之四家公司與山意風險間之買賣契約，惟於上開訴訟提
    起前，為免伊之損失持續擴大，實有定暫時狀態處分之必要
    ，以禁止乙○○為負責人之相對人山意風險等陸續將所有土
    地出售、出租或設定抵押權或任何負擔予第三人或交付予第
    三人使用等，並願供擔保以代釋明，請准將相對人所有之上
    開不動產，在伊確認相對人與慈光寺間或相對人間之上開買
    賣關係無效訴訟判決確定前予以假處分等語。
二、按於爭執之法律關係，為防止重大之損害或避免急迫之危險
    或有其他相類之情形而有必要時，得聲請為定暫時狀態之處
    分；前項裁定，以其本案訴訟能確定該爭執之法律關係者為
    限，民事訴訟法第538條第1、2項固有明文。惟此項定暫時
    狀態處分，係為避免當事人重大損害或防急迫危險，就爭執
    之法律關係，於當事人權利之範圍內形成暫時之法律狀態，
    予當事人暫時之保護，以排除其危險與不安。因此，聲請定
    暫時狀態處分，必以 (一)、債權人與債務人間存在繼續性
    法律關係，並為債務人所爭執；(二)、須為避免重大之損害
    及防急迫之強暴為要件。又債權人聲請定暫時狀態之處分，
    依同法第538條之4準用第533條、第526條規定，其請求及假
    處分之原因均應釋明之，是以債權人就「債權人與債務人間
    存在繼續性法律關係，且為債務人所爭執」及「為避免重大
    之損害及防急迫之強暴而有定暫時狀態之必要」等情事，應
    提出可供法院即時調查之證據而為釋明；苟不能釋明此種情
    事之存在，即無就爭執之法律關係定暫時狀態之必要 (最高
    法院94年度台抗字第156號、94年度台抗字第792號裁判意旨
    參照)。
三、經查本件抗告人主張乙○○涉犯背信、偽造文書罪嫌，及乙
    ○○與慈光寺間之上開買賣契約因未完成法令規定之處分程
    序而無效，且乙○○為負責人之相對人山意風險與其餘四家
    公司成立之買賣契約係通謀虛偽意思表示所成立者，為不實
    在，抗告人除將依法追究乙○○個人刑責外，並將提起訴訟
    請求撤銷乙○○與慈光寺間、乙○○為負責人之山意風險與
    其餘四家公司間之買賣契約等情，固據提出乙○○個人資科
    、員工任職切結書、萬芳專案 (0212)人員配置圖、簽呈、
    交際費報銷單、請款單及台中商業銀行無摺存款存入通知聯
    、委建契約書及協議書、不動產買賣契約書、相對人公司登
    記資料、土地謄本、土地異動索引及地籍圖等文件影本為證
    。惟查抗告人所提上開證據僅足釋明乙○○有以個人名義與
    慈光寺代理人黃聖峰簽訂不動產買賣契約，購買慈光寺所有
    上開179-2地號土地應有部分24000分之80(面積19.13平方公
    尺)及同地段237地號土地所有權全部 (面積14平方公尺)，
    而將上開不動產指定登記予乙○○有為負責人之相對人山意
    風險，並將上開179-2地號土地應有部分24000分之64分別辦
    理所有權移轉登記予亦以乙○○為負責人之相對人山意建設
    、村野建設、山意資融及黃氏建設各應有部分24000分之16
    ，且由乙○○為負責人之上開四家公司提供各該土地應有部
    分24000分之16共同設定本金最高限額抵押權4億元之第l順
    位抵押權予第三人遠雄人壽保險事業股份有限公司等事實，
    亦即僅足釋明其與相對人間存在爭執之法律關係；惟就抗告
    人與相對人間究係存在何種繼續性之法律關係及有何必須避
    免之重大損害及急迫之強暴，則未提出可供即時調查之證據
    釋明之，顯未盡釋明之責，核與為防止發生重大損害或避免
    急迫危險，就爭執之法律關係，於當事人權利之範圍內形成
    暫時之法律狀態，予當事人暫時之保護，以排除其危險與不
    安之定暫時狀態處分之要件不符，縱其陳明願供擔保，亦不
    足補釋明之欠缺。揆諸首揭說明，應認無定暫時狀態必要之
    假處分原因，是抗告人本件聲請，不應准許，原法院予以駁
    回，核無不合。
四、次按民事訴訟法第532條規定之假處分與同法第538條規定之
    定暫時狀態之假處分，尚有不同，前者旨在防止請求標的現
    狀之變更，以保全債權人金錢請求以外之請求；後者則在就
    爭執之繼續性法律關係，定其暫時狀態。換言之，債權人依
    假處分程序請求定暫時狀態之保護者，係得在本案判決確定
    前暫時實現其權利，與一般假處分之目的在保全將來執行者
    不同 (最高法院86年度台抗字第471號、89年度台抗字第374
    1號裁定意旨可資參照)。查抗告人聲請本件假處分，依其聲
    明內容：「抗告人願供現金或等值台中商業銀行松山分行無
    記名可轉讓定期存單為擔保，請准在抗告人確認相對人山意
    風險控管股份有限公司與慈光寺間，或相對人間買賣關係無
    效訴訟判決確認前，禁止相對人等將坐落台北市○○區○○
    段2小段l79-2地號土地應有部分24000分之80 (面積19.13平
    方公尺)及同地段237地號土地所有權全部 (面積14平方公尺
     )為出售、或出租、或設定抵押權，或設定任何負擔予第三
    人或交付予第三人使用。」觀之，其目的無非係為保全將來
    「買賣關係無效之本案勝訴判決確定時，請求回復土地所有
    權登記」之執行，並無請求暫時實現其權利之目的，是依抗
    告人聲請之內容，顯非定暫時狀態處分之範圍，抗告人依民
    事訴訟法第538條規定，聲請就上開不動產為定暫時狀態之
    處分，顯有誤會。退而言之，抗告意旨所稱：抗告人對相對
    人間交易之有效性係有所爭執云云，固可認抗告人就其與相
    對人間存在爭執之法律關係已有所釋明，惟抗告人據為本件
    假處分聲請之本案訴訟係「確認買賣關係無效」之訴，則抗
    告人縱獲勝訴判決確定，其得據以請求相對人給付之內容，
    無論係回復土地所有權登記或其他回復原狀之行為，相對人
    應履行之義務均屬一次性給付之債務，其性質上亦非有繼續
    性之法律關係，要無於當事人權利之範圍內形成暫時之法律
    狀態，而予當事人暫時之保護以排除其危險與不安之定暫時
    狀態之必要，是抗告人主張其與相對人間存在繼續性之法律
    關係，適為定暫時狀態之處分云云，顯有誤會。從而，抗告
    意旨指摘原裁定不當，求予廢棄，為無理由，應予駁回。
五、據上論結，本件抗告為無理由，爰裁定如主文。
中　　華　　民　　國　　96　　年　　9 　　月　　17　　日
                  民事第十庭
                        審判長法　官  黃豐澤
　　　　　　  　　　　　　　　法　官  蕭艿菁
　　　　　　　  　　　　　　　法　官  吳光釗
正本係照原本作成。
本裁定除以適用法規顯有錯誤為理由，並經本院許可外，不得再
抗告。如提起再抗告，應於收受後10日內委任律師為代理人向本
院提出再抗告狀。並繳納再抗告費新台幣１千元。
中　　華　　民　　國　　96　　年　　9 　　月　　17　　日
　　　　　　　　　　　　　　　書記官  林麗觀
